臺灣士林地方法院刑事判決
110年度金訴字第319號
公  訴  人  臺灣士林地方檢察署檢察官
被      告  詹喬安宇



選任辯護人  張銘珠律師（法律扶助基金會指派）
上列被告因違反洗錢防制法等案件，經檢察官提起公訴（110年
度偵字第6859號、第7413號、110年度偵緝字第557號、第558號
、第559號），本院判決如下：
    主  文
詹喬安宇幫助犯洗錢防制法第十四條第一項之洗錢罪，處有期徒
刑參月，併科罰金新臺幣伍萬元，罰金如易服勞役，以新臺幣壹
仟元折算壹日。
    事  實
一、詹喬安宇知悉金融機構帳戶資料係供個人使用之重要理財及交易
    工具，關係個人財產及信用之表徵，並可預見提供自己之金融
    帳戶予陌生人士使用，常與詐欺等財產犯罪密切相關，可作
    為犯罪集團遂行詐欺犯罪之人頭戶，藉此躲避警方追查，並
    掩飾犯罪所得之來源及性質，竟因需錢孔急，仍基於幫助詐
    欺取財及幫助洗錢之不確定故意，於民國109年8月13日23時4
    4分許在新北市三芝區之統一便利商店，將其所有第一商業
    銀行股份有限公司帳號000-00000000000號帳戶（下稱一銀
    帳戶）、元大商業銀行股份有限公司帳號000-000000000000
    00號帳戶（下稱元大帳戶）、國泰世華商業銀行股份有限公
    司帳號000-000000000000號帳戶（下稱國泰帳戶）、中華郵
    政股份有限公司帳號000-00000000000000號帳戶（下稱郵局
    帳戶，與一銀帳戶、元大帳戶、郵局帳戶合稱系爭帳戶，下
    同）之金融卡以「店到店」之方式寄送予真實姓名不詳、自
    稱「劉睿凱」之詐欺集團成員，並以LINE電話告知「劉睿凱
    」系爭帳戶金融卡密碼，供「劉睿凱」及其他所屬詐欺集團
    作為收取、提領詐欺被害人匯入款項之帳戶。嗣「劉睿凱」
    或所屬詐欺集團成員取得系爭帳戶後，即意圖為自己不法之
    所有，基於詐欺之犯意，於如附表「詐欺時間」欄所示時間
    ，以如附表「詐欺內容」欄所示方式，致如附表「告訴人/
    被害人」欄所示之人陷於錯誤，依指示將如附表「詐欺金額
    」欄所示款項，匯至系爭帳戶內，詐欺集團成員旋持詹喬安
    宇所寄送之系爭帳戶金融卡提領款項，致生金流斷點，無從
    追索查緝，以此方式掩飾、隱匿上開犯罪所得之本質、來源
    及去向。嗣經如附表「告訴人/被害人」欄所示之人等查覺
    有異，始報警循線查獲。
二、案經如附表編號1至3、9「告訴人/被害人」欄所示之人分別
    訴由新北市政府警察局淡水分局、臺中市政府警察局霧峰分
    局報告，及如附表編號4至8「告訴人/被害人」欄所示之人
    訴由新北市政府警察局土城分局報告臺灣新北地方檢察署檢
    察官呈請臺灣高等檢察署檢察長令轉臺灣士林地方檢察署檢
    察官偵查起訴。
    理  由
壹、證據能力：
    本院引用被告詹喬安宇以外之人於審判外之陳述，業經檢察
    官、被告、辯護人於審理程序同意其證據能力【見本院110
    年度金訴字第319號卷（下稱本院卷）第299頁至第310頁】
    ，本院審酌該等證據作成之情況，核無違法取證或其他瑕疵
    ，且與待證事實具有關聯性，認為以之作為證據為適當，依
    刑事訴訟法第159條之5規定，均有證據能力。其餘認定本案
    犯罪事實之非供述證據，查無違反法定程序取得之情，依刑
    事訴訟法第158條之4規定反面解釋，亦具有證據能力。
貳、實體事項
一、上揭犯罪事實，業經被告於審理中坦承不諱（見本院卷第29
    9頁、第312頁），核與證人即告訴人徐沛慈【見臺灣士林地
    方檢察署（下稱士林地檢）109年度偵字第19773號卷（下稱
    偵19773卷）第11頁至第17頁】、陳品賢【見士林地檢110年
    度偵字第1887號卷（下稱偵1887卷）第25頁至第27頁】、張
    曉倩（見偵1887卷第31頁至第33頁）、蕭雅仁【見臺灣新北
    地方檢察署109年度偵字第40481號卷（下稱偵40481卷）第8
    頁至第9頁】、莊欣蓉（見偵40481卷第10頁至第11頁）、楊
    郁香（見偵40481卷第12頁至第13頁）、陳閃梅（見偵40481
    卷第14頁至第15頁）、吳繐如（見偵40481卷第16頁至第17
    頁）、陳慧珊【見士林地檢110年度偵字第6859號卷（下稱
    偵6859號卷）第7頁至第15頁】於警詢之證述、證人即被害
    人許惠慈於警詢之證述【見士林地檢110年度偵字第7413號
    卷（下稱偵7413卷）第13頁至第14頁】大致相符，並有蕭雅
    仁之內政部警政署反詐騙諮詢專線紀錄表、新北市政府警察
    局林口分局文林派出所受理詐騙帳戶通報警示簡便格式表、
    金融機構聯防機制通報單、受理各類案件紀錄表、國泰世華
    銀行匯款單、國泰世華存摺封面、LINE對話紀錄截圖、莊欣
    蓉之內政部警政署反詐騙諮詢專線紀錄表、臺南市政府警察
    局第二分局長樂派出所受理詐騙帳戶通報警示簡便格式表、
    金融機構聯防機制通報單、受理刑事案件報案三聯單、受理
    各類案件紀錄表、臉書貼文、網路銀行交易明細截圖、LINE
    對話記錄、楊郁香之內政部警政署反詐騙諮詢專線紀錄表、
    新竹縣政府警察局竹北分局六家派出所受理詐騙帳戶通報警
    示簡便格式表、金融機構聯防機制通報單、受理刑事案件報
    案三聯單、受理各類案件紀錄表、網路銀行交易明細截圖、
    旋轉拍賣對話紀錄及信件、陳閃梅之內政部警政署反詐騙諮
    詢專線紀錄表、高雄市政府警察局楠梓分局楠梓派出所受理
    詐騙帳戶通報警示簡便格式表、金融機構聯防機制通報單、
    網路銀行交易明細截圖、LINE對話記錄、吳繐如之宜蘭縣政
    府警察局羅東分局成功派出所受理詐騙帳戶通報警示簡便格
    式表、金融機構聯防機制通報單、受理刑事案件報案三聯單
    、受理各類案件紀錄表、臉書貼文、LINE對話記錄、網路銀
    行交易明細截圖、被告與「劉睿凱」之LINE對話紀錄、統一
    超商發票翻拍照片、交貨便服務單、貨態查詢、元大商業銀
    行股份有限公司109年9月22日元銀字笫0000000000號函檢附
    之元大帳戶客戶資料及帳戶交易明細、國泰世華商業銀行存
    匯作業管理部109年9月16日國世存匯作業字第1090137868號
    函檢附之國泰帳戶客戶資料及銀行對帳單、郵局帳戶客戶資
    料及存款交易明細、徐沛慈之新竹縣政府警察局新埔分局新
    埔派出所受理各類案件紀錄表、內政部警政署反詐騙諮詢專
    線紀錄表、受理詐騙帳戶通報警示簡便格式表、金融機構聯
    防機制通報單、第一商業銀行總行109年10月28日一總營集
    字第125496號函檢附之一銀帳戶客戶基本資料及歷史交易明
    細表、郵局存摺影本、跨行匯款申請書、陳品賢之內政部警
    政署反詐騙諮詢專線紀錄表、新北市政府警察局蘆洲分局蘆
    洲派出所受理詐騙帳戶通報警示簡便格式表、受理各類案件
    紀錄表、金融機構聯防機制通報單、旋轉拍賣對話紀錄翻拍
    照片、郵局存摺影本、張曉倩之桃園市政府警察局中壢分局
    大崙派出所受理各類案件紀錄表、內政部警政署反詐騙諮詢
    專線紀錄表、受理詐騙帳戶通報警示簡便格式表、金融機構
    聯防機制通報單、郵政自動櫃員機交易明細表翻拍照片、陳
    慧珊之內政部警政署反詐騙諮詢專線紀錄表、臺中市政府警
    察局第六分局市政派出所受理詐騙帳戶通報警示簡便格式表
    、金融機構聯防機制通報單、轉帳證明紀錄、受理各類案件
    紀錄表、許惠慈之郵局存摺影本、內政部警政署反詐騙諮詢
    專線紀錄表、臺北市政府警察局萬華分局青年路派出所受理
    詐騙帳戶通報警示簡便格式表、金融機構聯防機制通報單、
    受理各類案件紀錄表等件在卷可稽（見偵40481卷第18頁至
    第20頁、第23頁至第28頁反面、第29頁至第37頁、第39頁至
    第72頁、第79頁至第81頁、第84頁至第86頁、第90頁至第93
    頁、第99頁至第100頁，偵19773卷第19頁至第27頁、第31頁
    至第35頁、第45頁至第47頁，偵1877卷第35頁至51頁、第53
    頁至第63頁，偵6859卷第17頁至19頁、第23頁至第25頁、第
    35頁至第37頁，偵7413卷第19頁至25頁、第29頁），足證被
    告之自白與事實相符，洵堪採信。本案事證明確，被告犯行
    洵堪認定，應依法論科。
二、論罪科刑：　　
  ㈠按刑法上之幫助犯，係指以幫助之意思，對於正犯資以助力
    ，而未參與實施犯罪之行為者而言（最高法院49年台上字第
    77號判決意旨參照）。又按行為人提供金融帳戶提款卡及密
    碼予不認識之人，非屬洗錢防制法第2條所稱之洗錢行為，
    不成立同法第14條第1項一般洗錢罪之正犯；如行為人主觀
    上認識該帳戶可能作為收受及提領特定犯罪所得使用，他人
    提領後即產生遮斷資金流動軌跡以逃避國家追訴、處罰之效
    果，仍基於幫助之犯意而提供，應論以幫助犯同法第14條第
    1項之一般洗錢罪（最高法院刑事大法庭108年度台上大字第
    3101號裁定主文參照）。本件被告基於不確定故意，提供系
    爭帳戶共4個予真實姓名年籍不詳之人，使詐欺集團成員對
    如附表「告訴人/被害人」欄所示之人施以詐術，致其等陷
    於錯誤，分別將如附表「詐欺金額」欄所示款項匯入系爭帳
    戶，再由詐欺集團成員自系爭帳戶提領殆盡，以掩飾、隱匿
    特定犯罪所得之來源、去向。是核被告所為，係犯刑法第30
    條第1項、第339條第1項之幫助詐欺取財罪，及刑法第30條
    第1項、洗錢防制法第14條第1項之幫助洗錢罪。
  ㈡被告將系爭帳戶寄予「劉睿凱」後，詐欺集團成員以系爭帳
    戶收受、提領如附表「告訴人/被害人」欄所示之人遭詐欺
    匯入之款項，因被告係以一提供帳戶之行為，幫助他人對數
    人實行數個詐欺犯行，並同時觸犯上開數罪名，應依刑法第
    55條想像競合犯之規定，從一重即幫助洗錢罪處斷。
  ㈢按洗錢防制法第16條第2項規定：「犯前2條之罪，在偵查或
    審判中自白者，減輕其刑。」本件被告於本院審理時就本件
    犯罪自白犯行，應依洗錢防制法第16條第2項規定減輕其刑
    ；又被告係基於幫助之犯意而為一般洗錢罪，應依刑法第30
    條第2項規定，按正犯之刑減輕之；並依刑法第70條之規定
    遞減之。
  ㈣被告無刑法第19條之適用：
　  被告因罹患情緒性精神病而領有中華民國身心障礙證明，障
    礙程度輕度等節，固有該身心障礙證明及身心障礙者鑑定表
    可稽（見本院卷第137頁，身心障礙者鑑定表置於證物袋內
    ）。惟被告案發時於和潤企業股份有限公司擔任副理，從事
    車貸業務，且其與詐欺集團成員聯絡過程已懷疑對方恐為詐
    欺集團，僅因需錢孔急仍姑且一試等節，為被告所自承（見
    本院卷第112頁至第113頁、第312頁），則被告既得從事具
    專業性之車貸業務，其思慮、判斷能力應與常人無異，且對
    於金融機構帳戶之一般保管經驗與相對應的法律規範亦知之
    甚詳，另依本院直接審理所見，被告於審理時，無答非所問
    、妄想或虛談等情形，故依卷內證據難認被告於本案行為時
    ，因輕度精神障礙之心智缺陷，致不能辨識其行為違法，或
    欠缺依其辨識而行為之能力，或有顯著減低等情形，自無刑
    法第19條規定適用，併此敘明。
　㈤爰以行為人責任為基礎，審酌被告已預見將系爭帳戶交付他
    人使用，可能因此幫助他人遂行詐欺及洗錢犯行，竟仍將系
    爭帳戶提供予他人使用，致如附表「告訴人/被害人」欄所
    示之人受有損害，並使犯罪追查趨於複雜，且提供之帳戶共
    4個，已影響社會正常交易安全及秩序，被害人數共10人，
    所受損失數額共計新臺幣（下同）462,700元；及被告於審
    理時終能坦承犯行、未與被害人達成調解之犯後態度，且被
    告前因不能安全駕駛案件遭判處有期徒刑之紀錄（不構成累
    犯）之素行，有臺灣高等法院被告前案紀錄表可稽（見本院
    卷第13頁至第21頁），暨其自陳高中畢業之智識程度，離婚
    ，無子女，無扶養負擔，入監前從事業務工作，月入約2萬
    元之家庭經濟狀況（見本院卷第314頁），被告前經核定為
    中低收入戶並有輕度身心障礙，有新北市社會福利資格證明
    三芝區及前揭身心障礙證明可證（見他40481卷第76頁，本
    院卷第137頁）暨檢察官、被告、辯護人及告訴人蕭雅仁、
    吳繐如就科刑之意見（見本院卷第127頁、第315頁）等一切
    情狀，認量處如主文所示之刑，並諭知罰金易服勞役之折算
    標準，以資警惕。
四、沒收
  ㈠按犯罪所得，屬於犯罪行為人者，沒收之，刑法第38條之1第
    1項前段定有明文。又因犯罪所得之物，自以實際所得者為
    限，苟無所得或尚未取得者，自無從為沒收追繳之諭知（最
    高法院89年度台上字第3434號判決意旨參照）。而幫助犯僅
    對犯罪構成要件以外之行為為加功，且無共同犯罪之意思，
    自不適用責任共同之原則，對於正犯所有供犯罪所用或因犯
    罪所得之物，勿庸併為沒收之宣告（最高法院86年度台上字
    第6278號判決意旨參照）。另按犯洗錢防制法第14條之罪，
    其所移轉、變更、掩飾、隱匿、收受、取得、持有、使用之
    財物或財產上利益，沒收之；犯第15條之罪，其所收受、持
    有、使用之財物或財產上利益，亦同，洗錢防制法第18條第
    1項定有明文。惟因洗錢行為之標的是否限於行為人者始得
    宣告沒收，法無明文，是倘法條未規定「不問屬於犯罪行為
    人與否均沒收」時，自仍以屬於被告所有者為限，始應予沒
    收。
　㈡查被告未因本案獲得利益，業經其於準備程序中陳明在卷（
    見本院卷第113頁）；又被告提供系爭帳戶予他人，而為幫
    助詐欺及幫助洗錢犯行，因無證據證明如附表「告訴人/被
    害人」欄所示之人遭詐欺交付之財物係由被告親自收取或提
    領，亦無證據證明被告就如附表「告訴人/被害人」欄所示
    之人分別匯入系爭帳戶並遭提領之款項，具有事實上之管領
    處分權限，依上開規定及說明，無從就其等匯入系爭帳戶之
    款項，依洗錢防制法第18條第1項或刑法第38條之1第1項前
    段規定對被告宣告沒收。至元大帳戶固仍有陳閃梅匯入、未
    遭提領之984元，然元大帳戶業經列為警示帳戶，且餘款亦
    難認為被告所有，被告對於尚未提領之上揭金額亦無處分或
    實際管領之權，故此部分亦無從於被告本案罪刑項下宣告沒
    收，附此敘明。　　
據上論斷，依刑事訴訟法第299條第1項前段，判決如主文。
本案經檢察官錢義達提起公訴，檢察官江玟萱、林在培到庭執行
職務。
中　　華　　民　　國　　111 　年　　3 　　月　　17　　日
            刑事第一庭審判長法  官  邰婉玲
　　                        法  官  吳佩真
　　　　                    法  官  鍾  晴 
以上正本證明與原本無異。
如不服本判決應於收受送達後20日內向本院提出上訴書狀，並應
敘述具體理由。其未敘述上訴理由者，應於上訴期間屆滿後20日
內向本院補提理由書（均須按他造當事人之人數附繕本）「切勿
逕送上級法院」。
因疫情而遲誤不變期間，得向法院聲請回復原狀。
                            書記官  李欣頻
中　　華　　民　　國　　111 　年　　3 　　月　　17　　日
附錄法條
洗錢防制法第14條
有第二條各款所列洗錢行為者，處7年以下有期徒刑，併科新臺
幣5百萬元以下罰金。
前項之未遂犯罰之。
前二項情形，不得科以超過其特定犯罪所定最重本刑之刑。

刑法第339條第1項
意圖為自己或第三人不法之所有，以詐術使人將本人或第三人之
物交付者，處5年以下有期徒刑、拘役或科或併科50萬元以下罰
金。

刑法第30條
幫助他人實行犯罪行為者，為幫助犯。雖他人不知幫助之情者，
亦同。
幫助犯之處罰，得按正犯之刑減輕之。
附表：
編號 告訴人/被害人 詐欺時間 詐欺內容 詐欺金額（新臺幣） 1 徐沛慈(提告) 109年8月19日9時許（起訴書誤載為同日10時許） 詐欺集團成員於左列時間撥打電話予徐沛慈，佯稱親友急需借款云云，致徐佩慈陷於錯誤，依詐欺集團成員指示，於109年8月19日10時40分在新竹縣○○鎮○○路000號新埔中正郵局以臨櫃方式匯款10萬元至一銀帳戶，旋即遭該詐欺集團成員提領一空。 10萬元 2 陳品賢（提告） 109年8月15日17時許（起訴書誤載為109年8月19日11點8分） 詐欺集團成員先於網頁上刊登不實販售手機廣告，陳品賢於左列時間見廣告後即與詐欺集團成員聯絡，詐欺集團成員遂佯稱：須付訂金4,000元始出貨云云，致陳品賢陷於錯誤，依詐欺集團成員指示於109年8月19日11時9分許在宜蘭縣○○鄉○○路○段000號ATM匯款4,000元至郵局帳戶，旋即遭該詐欺集團成員提領一空。 4,000元 3 張曉倩(提告) 109年8月16日20時許（起訴書誤載為109年8月19日12時58分許） 詐欺集團成員先於網頁上刊登不實販售餐券廣告，張曉倩於左列時間見後即陷於錯誤下單購買，並於109年8月19日12時58分在桃園市○○區○○路○段00號ATM匯款3,500元至郵局帳戶，旋即遭該詐欺集團成員提領一空。 3,500元 4 蕭雅仁(提告，起訴書誤載為蕭亞仁) 109年8月19日10時11分許（公訴意旨誤為109年8月19日12時20分） 詐欺集團成員於左列時間撥打電話予蕭雅仁，佯稱親友急需借款云云，致蕭雅仁陷於錯誤，依詐欺集團成員指示，於109年8月19日12時20分在新北市○○區○○○路○段000號國泰世華銀行以臨櫃方式匯款20萬元至國泰帳戶，旋即遭該詐欺集團成員提領一空。 20萬元 5 莊欣蓉(提告) 109年8月19日13時25分許（起訴書誤載為同日13時36分許） 詐欺集團成員先於網頁上刊登不實販售冷氣廣告，莊欣蓉於左列時間見廣告後即與詐欺集團成員聯絡，詐欺集團成員遂佯稱：須先匯款始能保留商品云云，致莊欣蓉陷於錯誤，依詐欺集團成員指示，於109年8月19日13時37分以網路銀行匯款1萬2,500元至郵局帳戶，旋即遭該詐欺集團成員提領一空。 1萬2,500元 6 楊郁香（提告） 109年8月19日11時26分許 詐欺集團成員先於網頁上刊登不實販售皮包廣告，楊郁香見廣告後即與詐欺集團成員聯絡，詐欺集團成員遂佯稱：須先匯款始出貨云云，致楊郁香陷於錯誤，依詐欺集團成員指示，於左列時間在新竹縣○○市○○○路○段000號12樓以網路銀行匯款8,100元至郵局帳戶，旋即遭該詐欺集團成員提領一空。 8,100元 7 陳閃梅(提告) 109年8月20日10時許（公訴意旨誤為同日10時43分） 詐欺集團成員於左列時間撥打電話予陳閃梅，佯稱親友急需借款云云，致陳閃梅陷於錯誤，依詐欺集團成員指示，於109年8月20日10時43分以網路銀行匯款10萬元至元大帳戶，旋即遭該詐欺集團成員提領殆盡。 10萬元（其中984元未遭提領） 8 吳繐如（提告） 109年8月19日14時23分許 詐欺集團成員先於網頁上刊登不實販售手機廣告，吳繐如見廣告後即與詐欺集團成員聯絡，詐欺集團成員遂佯稱：須先匯款始出貨云云，致吳繐如陷於錯誤，依詐欺集團成員指示，於左列時間以網路銀行匯款1萬3,300元至郵局帳戶，旋即遭該詐欺集團成員提領一空。 1萬3,300元 9 陳慧珊(提告) 109年8月18日（起訴書誤載為109年8月19日12時45分許） 詐欺集團成員先於網頁上刊登不實貸款廣告，陳慧珊即於左列時間與詐欺集團成員聯絡，詐欺集團成員遂佯稱：需支付律師費、稅金、保險費云云，致陳慧珊陷於錯誤，依詐欺集團成員指示，於109年8月19日12時45分許在臺中市○○區○○○○街000號2樓之1以網路銀行匯款1萬8,000元至郵局帳戶，旋即遭該詐欺集團成員提領一空。 1萬8,000元  10 許惠慈（不提告） 109年8月16日16時許（起訴書誤載為109年8月19日14時21分許） 詐欺集團成員先於網頁上刊登不實販售吹風機廣告，許惠慈於左列時間見廣告後即陷於錯誤，而於同年月17日下單購買，並於109年8月19日14時21分許在臺北市○○區○○路00號ATM匯款3,300元至郵局帳戶，旋即遭該詐欺集團成員提領一空。 3,300元